【裁判字號】    89,上易,2817
【裁判日期】    891116
【裁判案由】    贓物
【裁判全文】
臺灣高等法院刑事判決                          八十九年度上易字第二八一七號
    上  訴  人
    即  被  告  甲○○
    選任辯護人  黃榮謨
右上訴人因贓物案件，不服台灣台北地方法院八十九年度易字第四二號，中華民國八
十九年六月二十八日第一審判決（起訴案號：台灣台北地方法院檢察署八十七年度偵
緝字第七一三號、偵字第一九三八七號），提起上訴，本院判決如左：
    主  文
上訴駁回。
    事  實
一、甲○○為台北市○○路三十之一號喬上企業有限公司（以下簡稱喬上公司）之實
    際負責人，竟基於故買贓物之概括犯意：
    （一）於民國（下同）八十五年三、四月間，明知附表一所示之五支行動電話係
          來路不明之贓物（按附表編號一、二之行動電話，係天俐通訊股份有限公
          司「以下簡稱天俐公司」於八十五年三月十八日，在台北縣新店市○○路
          ○段二一四號失竊之物；附表編號三、四之行動電話，係盛揚通信有限公
          司「以下簡稱盛揚公司」於八十五年三月十一日，在桃園縣大溪鎮○○路
          一二０五號一樓失竊之物；附表編號五之行動電話，則係乙○○於八十四
          年十一月二十六日，在其台北市○○路○段三二一號「楓格通訊行」失竊
          之物），竟以遠低於市價（按附表編號一、二、三行動電話之市價約新台
          幣二萬三千元，附表編號四、五行動電話之市價約新台幣一萬七千元）之
          不詳價格，向不詳之人購買上開五支行動電話。嗣甲○○於八十五年四月
          上旬分別以新台幣（以下同）一萬八千元及一萬五千元之價格，將附表編
          號一及三所示行動電話出售不知情之陳伶光及茂淳企業有限公司（以下簡
          稱茂淳公司），喬上公司不知情之人員唐振杰，於同年五月間分別以一萬
          二千元及不詳價格，將附表編號二及五所示行動電話出售不知情之立即通
          企業有限公司（以下簡稱立即通公司）及欣儒實業有限公司（以下簡稱欣
          儒公司），並將附表編號三行動電話以一萬元之價格，委由不知情之陳俊
          義出售不知情之欣儒公司，以抵償積欠陳俊義之債務，茂淳公司、立即通
          公司、欣儒公司並將上開行動電話輾轉出售客戶後，始為警循線查獲。
    （二）甲○○於八十五年十一月間，明知李志雄所持有之勞力士手錶一支係來路
          不明之贓物（按係吳淑芬於同年九月二十七日，在其台北市○○路九０巷
          一九號五樓住處所失竊），竟於台北市○○街黃阿坤工作之汽車修理廠，
          以十二萬元之價格，向李志雄購買上開手錶。嗣甲○○將前揭手錶交予詹
          大慶（業由檢察官另行偵辦）抵償債務，詹大慶請不知情之友人林旭榮持
          往台北市○○路五六七號利人當鋪典當，始為警循線查獲（手錶現由利人
          當舖暫行保管中）。
二、甲○○又另行基於寄藏贓物之概括犯意，於八十七年四月間及同年七月間，在其
    台北市○○○路○段五四號十樓之一居所，明知劉天雙（業由檢察官另行偵辦）
    所持有如附表二所示之Ｋ金飾品、鑽戒、玉墬、手錶、打火機等二十件物品，及
    如附表三所示之戒子二十八個，均係來路不明之贓物，竟仍先後二次接受劉天雙
    之委託，代之保管上開物品，而分別以透明塑膠袋包裹，藏置於上址冷氣機上方
    ，及以紙袋包裹，藏置於上址後門附近。嗣員警於八十七年九月十四日至上址搜
    索，始查獲上情，除扣得附表二所示物品、螺絲起子三支、拆錶工具四支與套筒
    一組外，於逮捕甲○○帶回警局偵訊時，另由甲○○委請其姐唐淑釗於上址後門
    附近起出附表三所示之戒子，交予員警扣案。
三、案經內政部警政署刑事警察局、台北市政府警察局、台北市政府警察局中正第二
    分局分別報請台灣台北地方法院檢察署檢察官偵查起訴。
    理  由
一、上訴人即被告甲○○矢口否認上開犯行，辯稱：五支行動電話均係伊陸續向至加
    實業有限公司（以下簡稱至加公司）進的貨；勞力士錶係黃阿坤戴在手上，伊向
    黃阿坤借十萬元，連同其之前欠伊之五萬元，以十五萬元折抵予伊；伊不知劉天
    雙請伊保管之物品為何，故對於上開物品均無贓物之認識云云。惟查：
    （一）附表編號一、二之行動電話，係被害人天俐公司於八十五年三月十八日，
          在台北縣新店市○○路○段二一四號失竊之物，附表編號三、四之行動電
          話，係被害人盛揚公司於八十五年三月十一日，在桃園縣大溪鎮○○路一
          二０五號一樓失竊之物，附表編號五之行動電話，則係被害人乙○○於八
          十四年十一月二十六日，在其台北市○○路○段三二一號「楓格通訊行」
          失竊之物等情，業據被害人天俐公司法定代理人白述秀、盛揚公司法定代
          理人徐玉郎及乙○○分別於警詢時指述綦詳，並有發生刑案紀錄表、刑事
          案件損失財物紀錄表、損失證明單等影本各二紙、現場盤點明細、受理刑
          事案件報案三聯單、台北市政府警察局中山分局函等影本各一紙附卷可稽
          ；另前述勞力失手錶一支係被害人吳淑芬於八十五年九月二十七日，在其
          台北市○○路九０巷一九號五樓住處所失竊，亦據被害人吳淑芬於警訊時
          指陳明確，且為案外人李志雄於偵查中到庭證述係其與案外人陳國松共同
          竊取無訛，並有保證書影本一紙在卷可稽；則附表一所示之行動電話五支
          及前述勞力士手錶一支均為他人失竊之贓物，已可認定。
    （二）附表二、三所示物品，係案外人劉天雙分別於八十七年四月間、七月間交
          付被告一節，為被告於警訊、偵訊及原審法院訊問時所是認；而案外人劉
          天雙曾經先後四次因竊盜案件為法院判決確定，其中於八十五年九月十四
          日因竊盜案件為台灣台北地方法院檢察署檢察官起訴後，同年九月二十七
          日、十月十九日、八十七年二月二十五日、同年三月三十日、五月二十二
          日，又先後五次因竊盜案件為台灣台北地方法院檢察署檢察官移請法院併
          辦，嗣上開案件於八十七年九月二十三日判決有期徒刑六年，刑前強制工
          作三年確定後，即逃匿而遭通緝等情，有台灣高等法院檢察署刑案紀錄簡
          覆表一件在卷足憑，是案外人劉天雙係以竊盜犯罪維生之慣竊一節，已堪
          認定。參諸如附表二、三所示數量高達四十八件之扣案金飾，外觀良好，
          惟新舊不一，且並非均為男用等情，並有上開物品扣案，及檢察官勘驗筆
          錄、台北市金銀珠寶商業同業公會委託鑑定表各一件在卷足稽。本院傳訊
          台北市金銀珠寶商業同業工會鑑定人邱水龍到庭，據邱水龍供稱，鑑定表
          上面有載明天然及人造，因其中有些屬Ｋ金者，價錢並不昂貴，所以鑑定
          之價格，僅有幾百元而已，有少部分在他們專業眼光中鑑定價格為零，但
          大部分是真的，所以鑑定表上有註明價格（見本院八十九年十月十一日訊
          問筆錄），足見扣案之證物依金銀珠寶商業同業公會專業之眼光認定價格
          固屬較低，但在市場上仍有相當之交易價值。而案外人劉天雙既係以竊盜
          犯罪維生之慣竊，於八十七年間尚因涉嫌多次竊盜犯罪於法院審理中，衡
          情其豈有購入上開大量首飾之資力與必要？若上開首飾非屬其竊盜所得之
          贓物，案外人劉天雙又豈有無端委託被告寄藏之理？附表二、三所示之物
          品，顯然亦係他人失竊之贓物無訛。而被告自承曾與劉天雙收押在同一牢
          房（見本院八十九年九月七日審判筆錄），對於劉天雙所寄藏之物係屬贓
          物一節，不可能無所認識。
    （三）被告於警訊中提出發票影本二張，載有向至加公司購得十支行動電話云云
          ，雖與其於警訊時所稱曾向至加公司訂購二、三次，前後約購得十支行動
          電話之情形相符，惟觀諸上開發票影本二紙所載喬上公司購入之行動電話
          機型：ERICSSON337、MOTOROLLA8200、MOTOROLLA7200、MOTOROLLA6200、
          NOKIA2110各一支及MOTOROLLA166五支等情，核與附表一所示五支行動電
          話中，有三支ERICSSON-GH337、二支MOTOROLLA8200之情形不同，且實際
          上案外人至加公司係從事五金百貨進出口貿易，並未經營銷售行動電話之
          業務等情，業經案外人至加公司法定代理人黃麗玉，於案外人唐振杰、陳
          信義、陳俊義、董慶華、劉家霖、王碩川、侯建國等人為被告之臺灣台北
          地方法院八十六年度易字第三三０一號刑事案件到庭證述明確，並有至加
          公司變更登記事項卡影本一件附於該案卷宗可稽，參諸被告並未能提出其
          他諸如帳冊、傳票、資金往來單據等其確向至加公司購入前述行動電話之
          資料，被告所辯附表一所示五支行動電話係其向案外人至加公司所購得云
          云，顯非實在；則被告以販賣行動電話等通信器材為業，竟貿然買受來路
          不明之行動電話，其對之有贓物之認識一節，應堪認定。至於唐振杰等人
          雖經臺灣臺北地方法院八十六年易字第三三０一號案件判決無罪，但此係
          因唐振杰等人無贓物之認識，並非指該五支行動電話非屬贓物，此有該案
          判決在卷可稽，故唐振杰等人判決無罪，亦不能執為有利被告之認定。
    （四）被告於買受前述勞力士手錶一支後，將之交予案外人詹大慶抵償債務，嗣
          案外人詹大慶請友人即案外人林旭榮持往台北市○○路五六七號利人當鋪
          典當，為警循線查獲等情，業據案外人詹大慶於警詢及偵查中供認不諱，
          核與案外人林旭榮於警詢時證述之情節相符，並有當票及當舖贓嫌當物保
          管單影本各一紙附卷可稽，應屬真實。又前述勞力士手錶係案外人李志雄
          竊得後，在案外人黃阿坤工作之汽車修理廠，以十二萬元之價格出售予被
          告等情，亦據案外人黃阿坤、李志雄於偵查中證述明確，被告辯稱係自黃
          阿坤購得云云，核與證人黃阿坤及李志雄於偵查中所稱「是李志雄跟我買
          車，我正巧向唐（即被告）買行動電話，兩人在店裡碰到，由李（即李志
          雄）賣予唐，約十幾萬元，詳細我不清楚」、「手錶不是跟我買，也不是
          跟我借的」及「我有拿過一支錶給小唐（即被告），說要賣他十二萬元」
          等語並不相符，衡諸證人李志雄坦承前述勞力士手錶係其竊得後售予被告
          ，於其可謂有害無利，其上開證詞顯無出於虛構之可能，應屬可信。揆諸
          被告於警訊時矢口否認曾將前述勞力士手錶交予案外人詹大慶，辯稱「右
          記手錶我並未交付詹大慶，是他誣陷我」、「可能是詹大慶知道我尚有贓
          物罪案在板橋地院審理中，才將此案推給我，一起打官司，以便其卸責」
          云云，嗣於偵查中案外人黃阿坤、李志雄未到庭前，仍隱瞞係自竊賊即案
          外人李志雄購得前述手錶之事實，辯稱「（勞力士錶何來？）黃阿坤給我
          的。當時我向他借錢，他沒錢叫我拿去賣」云云，則衡諸常情，被告若非
          明知前述勞力士手錶係案外人李志雄所竊得之贓物，其於接受員警訊問時
          ，何有否認係其將上開手錶交付案外人詹大慶之理？嗣其無從推卸曾將前
          述手錶交付案外人詹大慶之事實，又豈有復行隱瞞前述手錶係自竊賊案外
          人李志雄處購得之必要？加以被告前因於八十五年四月二十七日，在喬上
          公司接受案外人吳清泉之委託，為之寄藏案外人寶儀鐘錶有限公司失竊之
          四支手錶，為台灣板橋地方法院判處有期徒刑五月，本院於八十七年一月
          六日判決上訴駁回確定，有台灣高等法院檢察署刑案紀錄簡覆表及本院上
          開判決附卷可稽，參諸被告於買受前述勞力士手錶時，並未一併取得保證
          書等情，被告對於前述勞力士手錶具有贓物之認識一節，自堪認定。
    （五）被告知悉案外人劉天雙係以竊盜維生之慣竊一節，業據其於警詢時陳述明
          確，核屬真實；加以附表二所示物品係以塑膠袋包裹，藏置被告台北市○
          ○○路一段五四號十樓之一居所之冷氣機上方，附表三所示之戒子，則係
          以紙袋包裹，藏置於上址後門附近等情，亦據被告供承屬實，並與證人即
          查獲員警丙○○與證人唐淑釗於偵查中證述之情形相符，參諸被告前有寄
          藏贓物前科，非無社會經驗之人，其既明知案外人劉天雙係以竊盜維生之
          慣竊，見案外人劉天雙持有上開數量高達四十八件之新舊不一首飾，並無
          端委託其保管，豈有不知上開物品係案外人劉天雙竊盜所得贓物之可能？
          況衡諸社會生活現況，一般民眾對於首飾等貴重物品，莫不租賃金融金購
          之保管箱，或自行於家中妥善保管，若被告確不知該等物品確屬贓物，其
          受友人之託保管首飾等物品，又豈有不至金融行庫租賃保管箱，或自行妥
          善存放於家中保管箱、抽屜等處所，反而任意以塑膠袋、紙袋包裹，藏置
          於冷氣機上方及後門之理？顯然被告係明知案外人劉天雙委託保管之上開
          物品，乃案外人劉天雙竊盜所得之贓物無訛。
    綜上所述，本件附表一所示物品、前述勞力士手錶一支及附表二、三所示物品均
    係他人竊盜所得之贓物，及被告明知上開物品皆屬贓物，仍分別故買及寄藏等情
    ，均臻明確；被告雖辯稱，前犯贓物罪被判決確定，本案為該贓物罪判決既判力
    所及云云。惟被告所犯另案之贓物罪，係被告於八十五年四月二十七日寄藏贓物
    （見本院八十六年上訴字第四二二三號判決），而本案被告於八十五年三、四月
    及十一月間係犯故買贓物罪，二者犯罪時間雖密接，但二者犯罪構成要件不同。
    再被告於本案所犯之寄藏贓物罪，犯罪時間在八十七年四月及七月間，與該案之
    犯罪時間相隔已二年，亦難認係基於同一概括犯意所為，故本案與被告已被判決
    有罪之本院八十六年上訴字第四二二三號案件，並無裁判上一罪之關係。被告所
    辯核係卸責之詞，不足採信。本案事證明確，被告犯行堪以認定。且前述勞力士
    手錶係屬贓物，被告對之有贓物之認識，前已敘明，被告請求鑑定該手錶之價格
    ，本院認無此必要，併此敘明。
二、核被告甲○○所為，係犯刑法第三百四十九條第二項之故買贓物罪及同項之寄藏
    贓物罪。被告上開二次故買贓物及寄藏贓物之犯行，均時間緊接，方法相同，觸
    犯構成要件相同之罪名，顯係基於概括犯意為之，均為連續犯，應均依刑法第五
    十六條之規定論以一罪，並均加重其刑。被告所犯上開二罪，犯意各別，罪名有
    異，應分論併罰之。原審審酌被告犯罪之動機、目的、手段、品行、所生危害及
    犯罪後之態度等一切情狀，適用刑法第五十六條、第三百四十九條第二項、第五
    十一條第五款，罰金罰鍰提高標準條例第一條前段，就連續故買贓物部分判處有
    期徒刑六月，就連續寄藏贓物部分判處有期徒刑五月，而後合併定其應執行刑為
    有期徒刑十月。扣案如附表二、三所示之物非屬被告所有，扣案螺絲起子三支、
    拆錶工具四支與套筒一組，核與被告本件犯罪無涉，均不另為沒收之諭知，於理
    由中敘明，經核並無不合。
三、被告提起上訴，仍執陳詞，否認犯罪，核無理由，應予駁回。
據上論斷，應依刑事訴訟法第三百六十八條，判決如主文。
本案經檢察官沈明彥到庭執行職務
中    華    民    國    八十九    年      十一      月       十六       日
                             臺灣高等法院刑事第二十二庭
                                 審判長法  官  林  明  俊
                                       法  官  胡  方  新
                                       法  官  邱  同  印
右正本證明與原本無異。
不得上訴。
                                       書記官  蕭  進  忠
中    華    民    國    八十九    年      十一   月       十七       日
附錄本案論罪科刑法條全文：
刑法第三百四十九條第二項
收受贓物者，處三年以下有期徒刑、拘役或五百元以下罰金。
搬運、寄藏、故買贓物或為牙保者，處五年以下有期徒刑、拘役或科或併科一千元以
下罰金。
因贓物變得之財物，以贓物論。
附表一：
編號    機    型           序       號
一   ERICSSON-GＺ000      000000000000000
0   ERICSSON-GＺ000      000000000000000
0   ERICSSON-GＺ000      000000000000000
0   MOTOROLLＺ0000       000000000000000
0   MOTOROLLＺ0000       000000000000000
附表二：
編號      品  名
一       Ｋ金手鍊
二       Ｋ金手鍊
三       Ｋ金墬子
四       假鑽戒子
五       Ｋ金戒子
六       黃金戒子
七       Ｋ金項鍊
八       Ｋ金手鍊
九       Ｋ金項鍊
十       人造鑽戒子
十一     Ｋ金項鍊
十二     Ｋ金項鍊
十三     Ｋ金項鍊
十四     鑽石戒子
十五     Ｋ金手鐲
十六     仿勞力士手錶
十七     打火機
十八     Ｋ金戒子
十九     玉墬
二十     Ｋ金戒子
附表三：
編號       品    名
一       Ｋ金鑽石戒子
二       Ｋ金鑽石戒子
三       Ｋ金鑽石戒子
四       Ｋ金鑽石戒子
五       Ｋ金鑽石戒子
六       Ｋ金鑽石戒子
七       Ｋ金鑽石戒子
八       Ｋ金鑽石戒子
九       Ｋ金鑽石戒子
十       Ｋ金鑽石戒子
十一     Ｋ金鑽石戒子
十二     Ｋ金鑽石戒子
十三     Ｋ金鑽石戒子
十四     Ｋ金鑽石戒子
十五     玉石戒子
十六     玉石戒子
十七     貓眼石戒子
十八     紅寶石戒子
十九     紅寶石戒子
二十     紅寶石戒子
二十一   紅寶石戒子
二十二   紫水晶戒子
二十三   玉石戒子
二十四   珍珠戒子
二十五   珍珠戒子
二十六   珍珠戒子
二十七   Ｋ金戒子
二十八   Ｋ金戒子


司法院資訊處製作；財團法人民間司法改革基金會備份。
